【裁判字號】    91,訴,1244
【裁判日期】    920407
【裁判案由】    偽造文書
【裁判全文】
臺灣臺南地方法院刑事判決                        九十一年度訴字第一二四四號
    公  訴  人  臺灣台南地方法院檢察署檢察官
    被      告  丁○○
    選任辯護人  黃正彥
                黃雅萍
    被      告  甲○○
    選任辯護人  黃溫信
                黃紹文
                徐美玉
    被      告  乙○○
    選任辯護人  莊美貴
                涂嘉益
右列被告因偽造文書案件，經檢察官提起公訴（九十一年度偵字第五三三五號、第九
二九三號），本院判決如左：
    主  文
丁○○共同行使變造私文書，足以生損害於公眾及他人，處有期徒刑伍月，如易科罰
金，以佰元折算壹日。車牌號碼參Ｍ─捌柒玖玖號上變造之引擎號碼：Ａ肆Ｔ參壹
零參肆號引擎壹具沒收之。
甲○○共同連續行使變造私文書，足以生損害於公眾及他人，處有期徒刑陸月，如易
科罰金，以佰元折算壹日。車牌號碼參Ｍ─捌柒玖玖號上變造之引擎號碼：Ａ肆Ｔ
參壹零參肆號引擎壹具沒收之。
乙○○行使變造私文書，足以生損害於公眾及他人，處有期徒刑伍月，如易科罰金，
以佰元折算壹日。
    事  實
一、丁○○夥同甲○○共同基於行使變造私文書之犯意聯絡，於民國八十九年間日間
    ，丁○○以新台幣（下同）一萬元之代價向知情之甲○○取得三陽工業有限公司
    （以下簡稱三陽公司）出廠之車牌號碼ＵＧ─四０四二號（引擎號碼：Ａ四Ｔ三
    五九九八；車身號碼：三ＨＶ─０八六０）事故車輛後，在丁○○位處台南縣麻
    豆鎮油車里一三八號之原億汽車材料工作場內，以俗稱借屍還魂之方式，由丁○○切割該事故車輛之引擎號碼與車身號碼焊接在丁○○向不知情之郭文保購得已
    於八十九年一月二十日報廢之三陽公司製造之車牌號碼：ＴＬ─六七五八號（引
    擎號碼ＶＡ─ＡＡ一八六一；車身號碼五ＬＶ─０七八０）自用小客車上，再以
    三萬二千元代價，僱請不知情之李建興重新將車鈑金及烤漆後，丁○○旋於八十
    九年四月二十日將已改造完成之報廢車體之車輛，持向交通部公路總局嘉義監理
    所麻豆監理站申請重新換領Ｃ八─四０七三號車牌，使不知情之該管監理站之公
    務員登載其所掌管之車籍資料之公文書上，並據變造之前開車身號碼、引擎號碼
    之車籍資料核給Ｃ八─四０七三號行車執照，足以生損害於該車之製造商三陽公
    司及監理機關對車籍管理之正確性。丁○○換得該車牌後即留用該車輛供日常交
    通工具使用。
二、甲○○復承右揭行使變造私文書之犯意，又連續於九十年九月間某日起至九十年
    十一月八日間某日，先以四萬元購得三陽公司製造出廠之車牌號碼：ＬＲ─四五
    六一號（引擎號碼：Ａ四Ｔ三一０三四；車身號碼：三ＦＶ─０二六九）事故車
    輛後，以俗稱借屍還魂之方式，自行切割該事故車輛之引擎號碼與車身號碼焊接
    在其以八千元代價從冠佳實業有限公司購入之三陽公司製造出廠，已於九十年十
    月八日報廢之車牌號碼：ＦＧ─０九九七號（引擎號碼Ｍ四Ｔ０一三七六、車身
    號碼二ＥＴ─０一二七）自用小客車上，旋於九十年十一月八日將已改造完成之
    報廢車體車輛，持向交通部公路總局嘉義監理所麻豆監理站重新換領三Ｍ─八七
    九九號車牌，使不知情之監理站之該管公務員登載其所掌管之車籍資料之公文書
    ，並據變造之前開車身號碼、引擎號碼之車籍資料核給三Ｍ─八七九九號行車執
    照，足以生損害於該車之製造商三陽公司及監理機關對車籍管理之正確性。甲○○換領前開三Ｍ─八七九九號車牌後，即萌意圖為自己不法之所有之詐欺犯意，
    於九十一年四月間某日，在台南縣麻豆鎮小埤里苓子林一五之一四號，故意隱瞞
    該車係屬借屍還魂車輛，向丙○○佯稱上開經改裝之車輛為合法車輛，致丙○○
    陷於錯誤，而以十萬元購買後，丙○○再以十二萬元轉售蘇清榮使用。
三、乙○○基於行使變造私文書之犯意，先於九十一年二月十八日，以二萬三千元之
    價錢向鄒秀春購得於八十九年三月十四日報廢之豐田汽車股份有限公司出廠之車
    牌號碼：ＴＯ─００一七號（原許文合所有，引擎號碼：0000000號；車
    身號碼：ＳＴ１─0000000）自用小客車一輛，再於不詳時日以三萬五千
    元之價錢向新富汽車商行購得購得國瑞公司製造出廠之車牌號碼：ＶＹ─五六四
    八號（引擎號碼：Ａ四Ｔ三五九九八；車身號碼：ＳＴＩ─0000000）事
    故車輛後，旋以五千元代價交由知情之丁○○（承上開事實一之變造私文書犯意
    ）共同為犯意之聯絡，由丁○○將事故車輛引擎拆下並切割車身號碼，裝置及焊
    接在報廢車體車輛上，而旋掛ＶＹ─五六四八號車牌使用。足以生損害於該車之
    製造商國瑞公司及監理機關對車籍管理之正確性。嗣乙○○意圖為自己不法之所
    有之詐欺犯意，於九十一年三月十二日，行使前揭引擎拆下並切割車身號碼改裝
    之車輛，利用不知情之李建志隱瞞該車係屬借屍還魂車輛，向戊○○訛稱上開經
    改裝之車輛為合法車輛，致戊○○陷於錯誤，而以十二萬元購買交由其女黃群雅
    使用。
四、嗣經警於九十一年五月十六日持本院核發之搜索票，前往丁○○經營址設台南縣
    麻豆鎮油車里一三八號原億汽車材料工作場搜索循線查獲，而揭悉上情。並扣得
    丁○○所有引擎號碼四ＡＦ─五一八六五０號、Ｘ0000000Ｘ號引擎二具
    及車牌Ｃ八─四０七三號自用小客車一輛。
五、案經台南縣警察局移送台灣台南地方法院檢察署檢察官偵查起訴。
    理  由
一、右揭犯罪事實，業據被告丁○○、甲○○、乙○○分於警訊、偵查及本院審理時
    供認不諱，核與證人郭文保、李建興、丙○○、蘇清榮、鄒秀春、李建志、戊○○、黃群雅警訊證述情節相符。又Ｃ八─四０七三號、三Ｍ─八七九九號、ＶＹ
    ─五六四八號車輛，均以借屍還魂之方式就引擎號碼、車身號碼為之變造，亦有
    照片九張存警卷可佐。並有車牌號碼ＵＧ─四０四二號、ＴＬ─六七五八號、Ｃ
    八─四０七三號、ＬＲ─四五六一號、ＦＧ─０九九七號、三Ｍ─八七九九號、
    ＴＯ─００一七號、ＶＹ─五六四八號等車籍資料在本院卷可參。被告丁○○、
    甲○○、乙○○三人自白與事實相符，事證明確，犯行足可認定。
二、按車身號碼係製造廠商出廠之標誌，依習慣乃表示一定用意之證明，依刑法第二
    百二十條第一項規定，係屬準私文書（最高法院九十年台上字第四三五一號判決
    參照）。被告丁○○、甲○○、乙○○三人就右揭事故車輛引擎拆下並切割車身
    號碼，裝置及焊接在報廢車輛車體上持之行使，所為係犯刑法第二百十六條、第
    二百二十條第一項、第二百十條行使偽造私文書罪。被告丁○○、甲○○二人，
    以改造完成之報廢車體之車輛，持向監理機關申請重新換領車牌，使不知情之該
    管監理站之公務員登載其所掌管之車籍資料之公文書上，所為係犯刑法第二百十
    四條使公務員登載不實罪。被告甲○○、乙○○二人，故意隱瞞該車係屬借屍還
    魂車輛，佯稱上開經改裝之車輛為合法車輛，致使人陷於錯誤而購買交付財物，
    所為係犯刑法第三百三十九條第一項之詐欺取財罪。被告丁○○、甲○○間就行
    使變造私文書及丁○○、乙○○間就變造私文書罪間有犯意聯絡，行為分擔，為
    共同正犯。被告乙○○利用不知情之李建志向戊○○為詐欺行為，係屬間接正犯
    。被告三人變造私文書後復持以行使，則變造之低度行為應為行使之高度行為所
    吸收，不另論處（被告丁○○變造部分係連續後再為行使吸收）。被告甲○○先
    後二次行使變造私文書及被告丁○○、甲○○二次使公務員登載不實之犯行，時
    間緊接，犯罪基本構成要件相同，顯均係基於概括之犯意反覆為之，應依連續犯
    之規定論以一罪並加重其刑。被告丁○○所犯行使變造私文書、使公務員登載不
    實罪及被告甲○○所犯行使變造私文書、使公務員登載不實、詐欺罪暨被告乙○○行使變造私文書、詐欺罪間，有方法、結果之牽連關係，應依刑法第五十五條
    從重論以行使變造私文書罪處斷。爰審酌被告就右揭以借還魂之車輛，被告丁○○已向監理機關申請報廢，有汽車車輛異動登記書一紙可參；被告甲○○之車輛
    售出後，業已買回，有買賣合約書一紙可證；被告乙○○車輛，業已買回並向監
    理機關申請報廢，有汽車車輛異動登記書一紙可考，就其犯罪之動機、目的、品
    性、手段、所生危害及犯罪後坦承犯行態度良好等一切情狀，分別量處如主文所
    示之刑，被告丁○○行使變造私文書之行為後，刑法已於九十年一月十日修正公
    佈，並自同年月十二日生效，該法修正後第四十一條第一項前段易科罰金之折算
    標準，與修正前刑法第四十一條規定比較，以修正後之規定較有利於行為人，本
    件被告丁○○犯罪時間，雖在刑法修正生效之前，仍應依刑法第二條第一項前段
    規定，適用裁判時即修正後之刑法第四十一條第一項前段之規定。就被告三人所
    量處之刑，均諭知易科罰金之折算標準，以示懲儆。車牌號碼三Ｍ─八七九九號
    上變造之引擎號碼：Ａ四Ｔ三一０三四號引擎一具係被告甲○○所有，且供被告
    丁○○、甲○○犯罪所用之物，應依刑法第三十八條第一項第二款宣告沒收。餘
    被告丁○○、乙○○變造之引擎號碼之車輛，業已報廢，該引擎已不得再為犯罪
    所用及被告三人變造之車身號碼亦不得單獨供犯罪所用，自無沒收之必要，爰不
    另為沒收之諭知。至扣案之引擎號碼四ＡＦ─五一八六五０號、Ｘ000000
    0Ｘ號引擎二具，非本案供犯罪所用之物，亦不另為沒收之諭知，併為敘明。
三、公訴意旨另以：被告丁○○、甲○○就右述犯罪事實欄所述，以變造之前開車身
    號碼、引擎號碼之車籍資料，分別向監理機關領取Ｃ八─四０七三號、三Ｍ─八
    七九九號行車執照，因認被告二人涉有刑法第二百十二條偽造特許證之間接正犯
    云云。按犯罪事實應依證據認定之，無證據不得推定其犯罪事實；又不能證明被
    告犯罪者，即應諭知無罪之判決，刑事訴訟法第一百五十四條、第三百零一條第
    一項分別定有明文。經查：所謂間接正犯，係指犯罪行為人不親自實施犯罪，而
    利用無責任能力人或無犯罪意思之人實施犯罪而言，故必須被利用人之行為成立
    犯罪時，該利用者始能依間接正犯論處。而刑法第二百十二條之偽造特種文書罪
    ，以無制作權之人冒用有制作權者之名義而制作該文書為要件，如果制作該文書
    者，對於此種文書本有制作之權，即不發生偽造問題（八十六年度台非字第二六
    五號裁判要旨參照）。本件被告請領Ｃ八─四０七三號、三Ｍ─八七九九號行車
    執照，係監理機關所核發，乃監理機關本於職權，有權制作之文書，自無偽造可
    言，該行車執照既非偽造，被告自無成立偽造行車執照罪間接正犯之餘地，即屬
    不能證明被告二人犯罪。惟公訴人認此部分與被告前揭有罪部分，有牽連關係，
    屬裁判上一罪，爰不另為無罪之諭知。
據上論斷，應依刑事訴訟法第二百九十九條第一項前段，刑法第二條第一項前段、第
二十八條、第五十六條、第二百十六條、第二百十條、第二百十四條、第三百三十九
條、第五十五條、第四十一條第一項前段、第三十八條第一項第二款，罰金罰鍰提高
標準條例第一條前段、第二條，判決如主文。
本案經檢察官曾昭凱到庭執行職務。
中      華      民      國      九十二      年      四      月    七    日
                                  臺灣臺南地方法院刑事第四庭
                                          法  官  蘇  清  水
右正本證明與原本無異。
如不服本判決，應於判決送達後十日內，向本院提出上訴狀。（應附繕本）
                                          書記官  陳  信  良
中      華      民      國      九十二      年      四      月    七    日
附錄法條：
刑法第二百十條
刑法第二百十四條
刑法第二百十六條
刑法第三百三十九條第一項
刑法第二百十條
(偽造變造私文書罪)
偽造、變造私文書，足以生損害於公眾或他人者，處五年以下有期徒刑。
刑法第二百十四條
(使公務員登載不實罪)
明知為不實之事項，而使公務員登載於職務上所掌之公文書，足以生損害
於公眾或他人者，處三年以下有期徒刑、拘役或五百元以下罰金。
刑法第二百十六條
(行使偽造變造或登載不實之文書罪)
行使第二百十條至第二百十五條之文書者，依偽造、變造文書或登載不實
事項或使登載不實事項之規定處斷。
刑法第三百三十九條
(普通詐欺罪)
意圖為自己或第三人不法之所有，以詐術使人將本人或第三人之物交付者
，處五年以下有期徒刑、拘役或科或併科一千元以下罰金。
以前項方法得財產上不法之利益或使第三人得之者，亦同。
前二項之未遂犯罰之。


司法院資訊處製作；財團法人民間司法改革基金會備份。
